臺灣臺北地方法院民事裁定　　　　　　　　　　　　　九十年度簡上字第三九七號
　　上　訴　人　甲○○
　　訴訟代理人　王寶蒞律師
　　被上訴人　　乙○○
右當事人間請求給付票款事件，上訴人對於民國九十二年十二月二十六日本院九十年
度簡上字第三九七號判決提起上訴，本院裁定如左：
　　主　　　文
上訴駁回。
第三審訴訟費用由上訴人負擔。
    理　　　　由
一、按對於簡易訴訟程序之第二審裁判，提起第三審上訴或抗告，須經原裁判法院之
    許可；前項許可，以訴訟事件所涉及之法律見解具有原則上之重要性者為限；民
    事訴訟法第四百三十六條之三第一項第二項定有明文。其中所謂「原則上之重要
    性」，係指該訴訟事件所涉及之法律問題意義重大，而有加以闡釋之必要者而言
    ，民事訴訟法修正說明可資參照。蓋適用簡易程序之事件，因其訟爭金額不高，
    或通常不致牽涉複雜之法律問題，基於訴訟經濟之考量，本以不得上訴第三審為
    原則。惟若為避免法律見解歧異，維持法律之安定，暨賡續法官造法之可能性，
    倘訟爭之簡易事件中，涉有「原則上重要性」之法律爭議，遂例外准許提起第三
    審上訴，俾使第三審法院得有解決此等法律爭議之機會。因此，倘訟爭之法律問
    題並無前揭自無所謂「原則上重要性」可言。
二、本件上訴人上訴意旨雖略以：（一）依被上訴人及陳建福所述，系爭支票之發票
    日為八十七年二月十六日，八十七年二月十七日及八十七年二月十八日，則依票
    據法第二十二條，原執票人陳建福對上訴人及被上訴人之請求權應於八十七年六
    月十六日，八十七年六月十七日及八十七年六月十八日因時效經過而消滅。陳建
    福固於八十七年三月九日聲請支付命令，但其支付命令不合法，不得視為已起訴
    ，縱使認為已起訴，但已撤回，依民法第一百三十條、第一百三十一條，時效視
    為不中斷，則到八十七年六月十六日，八十七年六月十七日及八十七年六月十八
    日時，陳建福對上訴人之請求權已罹於時效而消滅，對被上訴人之請求權亦消滅
    。被上訴人縱使於陳建福對被上訴人及對上訴人之請求權時效消滅后之八十七年
    十月十四日，及八十七年十月十七日匯款給陳建福，由於陳建福對被上訴人請求
    權已消減，被上訴人竟為清償，自不得將其拋棄時效抗辯之不利益轉由前手之上
    訴人負擔，而對上訴人行使追索；另外，陳建福對上訴人之請求權亦因時效消滅
    ，即不得對上訴人行使。被上訴人固曾於八十八年一月四日向原審提出主參加訴
    訟及起訴狀，惟其主參加訴訟與法不合，詳如後述。而且，此時已距其所述，向
    陳建福清償之八十七年十月十四日，八十七年十月十五日及八十七年十月十七日
    逾二個月，其請求權亦因時效而消滅，自不待言。（二）訴外人陳建福聲請之支
    付命令並不合法（因違反專屬管轄），受聲請之桃園地方法院僅得將之駁回，始
    為適法；惟其竟不為駁回之裁定，反將該案移送於臺北地院簡易庭（即原第一審
    ），此舉已不合法在先。又原第一審本不應受理，始為的論，卻加以受理進行為
    實體上之判決，尤屬錯上加錯。前后兩法院之裁判皆為不合法（違反專屬管轄）
    。（三）復查被上訴人於原第一審之主參加訴訟及其所謂獨立訴訟部分不合法，
    惟原第二審竟謂被上訴人提起本件訴訟無不適法之情事，其適用法規顯有錯誤。
    （四）再查系爭三張支票的確僅係作「保證用」並無記載票年、月、日之空白票
    據無疑；蓋由證人林麗華經手后經過上訴人為所謂「背書」行為到交付予訴外人
    翁小萍后，再到李麗華影印之影本送回其手中時，影本上即明顯與李麗華影印當
    時相同（並未記載發票年、月、日），影本上唯一多出來的即是翁小萍簽收之字
    樣。且由「假授權書存在」益證系爭票應屬無效票。惟原第二審判決不察竟未注
    意及此，反謂無法明確證明系爭支票於交付翁小萍時其發票日上之記載係屬空白
    之情事：：：云云。原第二審之判決違背一般論理及經驗法則，自有可議等語，
    指摘原判決適用法規顯有不當等情。
三、然查，（一）上訴人提出本件上訴，稱：「陳建福固於八十七年三月九日聲請支
    付命令（按係指八十七年度促字第五九三六號支付命令），但其支付命令不合法
    ，不得視為已起訴，縱使認為已起訴，但已撤回，依民法第一百三十條、第一百
    三十一條，時效視為不中斷，則到八十七年六月十六日、十七日、十八日時，陳
    建福對上訴人之請求權已罹於時效而消滅，對被上訴人之請求權亦消滅」云云，
    但是陳建福對被上訴人行使追索之權利，並非係對被上訴人發八十七年度促字第
    五九三六號支付命令，而是對被上訴人向本院聲請發八十七年度促字第一八○五
    六號之支付命令，陳建福在發該八十七年促字第一八０五號支付命令時，其對被
    上訴人之追索權尚未罹於時效，並無上訴人所稱「陳建福對上訴人之請求權已罹
    於時效而消滅，對被上訴人之請求權亦消滅」之情形，本院對此亦已明確載明理
    由內，敘明此種情形顯與最高法院八十二年台上字第二四四六號判決所稱之情形
    不同，無法援用該判決見解，是上訴人在事實上顯已將兩支付命令（即「陳建福
    對上訴人」所發之有爭執的八十七年度促字第五九三六號支付命令以及「陳建福
    對被上訴人」所發之無爭執的八十七年度促字第一八○五六號支付命令）混淆不
    清，據以推論「陳建福對上訴人之請求權已罹於時效而消滅，對被上訴人之請求
    權亦消滅」云云，未加以詳閱本院判決之解釋以及本於其誤認之事實，即認本案
    有最高法院八十二年台上字第二四四六號情形之適用云云，顯係張冠李戴，洵不
    足採。（二）陳建福對被上訴人聲請支付命令部分是否合法以及事後撤回起訴之
    事實，揆諸前揭說明，僅涉及被上訴人之起訴是否合法，得否補正以及「陳建福
    對上訴人」部分之時效是否消滅，不涉及「陳建福對被上訴人」部分之時效是否
    消滅之問題（上訴人將陳建福對上訴人發支付命令─八十七年度促字第五九三六
    號之事，與陳建福另對被上訴人發支付命令─八十七年度促字第一八０五六號，
    二支付命令，混為一談，洵不足採，已如前述），就此，本院已明白詳述於前。
    是本件陳建福之支付命令聲請是否合法，主要影響者，僅在於上訴人於提起主參
    加訴訟是否合法，得否補正之問題，就此本院亦已於判決理由內詳述，且認定：
    「被上訴人於八十七年十月十四、十五及十七日清償系爭票款三千萬元後，於八
    十七年十二月九日（並非上訴人所稱之八十八年一月四日）以上訴人為當事人之
    一，並於訴之聲明中明白表明請求上訴人給付之意旨，雖不符合主參加之訴之要
    件，惟於當時既已符合獨立起訴之要件，自應認定被上訴人係於斯日起訴繫屬於
    法院，其對上訴人行使追索權之時效亦未完成，上訴人自不得對其主張時效抗辯
    。」而主參加之訴如不合主參加之要件而具備獨立之訴之要件時，依最高法院七
    十三年台上字第八五六號判例意旨可知，在處理上即應依獨立之起訴處理，就此
    點，最高法院既已表明其見解著成判例，上訴人再持一己之見解爭執，其法律上
    之爭議顯不具有「原則上重要性可言」（三）又上訴人指摘本院認定事實部分，
    既未涉及法律上之爭議，徒以一己之認定，任意指摘，其內容顯亦不具有法律上
    之爭議以及「原則上之重要性」可言。
四、綜上所述，上訴人之第三審上訴指摘之法律見解，並無原則上之重要性，其上訴
    不應准許，應予駁回。
五、爰依民事訴訟法第四百三十六條之三第三項、第九十五條、第七十八條，裁定如
    主文。
中　　　華　　　民　　　國　　九十三　　年　　　九　　　月　　二十九　　日
                                     民事第二庭審判長法　　官　丁蓓蓓
                                                     法　　官　李家慧
                                                     法　　官　朱漢寶
右為正本係照原本作成。
如對本裁定抗告須於裁定送達後十日內向本院提出抗告狀。
中　　　華　　　民　　　國　　九十三　　年　　　九　　　月　　二十九　　日
                                                       書記官  劉碧輝
